【裁判字號】    99,訴,1040
【裁判日期】    990520
【裁判案由】    毒品危害防制條例
【裁判全文】
臺灣臺中地方法院刑事判決              99年度訴字第1040號
公  訴  人  臺灣臺中地方法院檢察署檢察官
被      告  甲○○
上列被告因違反毒品危害防制條例案件，經檢察官提起公訴（99
年度毒偵字第935號），茲被告於準備程序中就被訴事實為有罪
之陳述，受命法官於聽取當事人之意見後，由本院合議庭裁定由
受命法官獨任進行簡式審判程序，判決如下：
    主  文
甲○○施用第一級毒品，累犯，處有期徒刑拾月。又施用第二級
毒品，累犯，處有期徒刑陸月。應執行有期徒刑壹年。
    犯罪事實
一、甲○○前因盜匪、槍砲彈藥刀械管制條例、竊盜、搶奪等案
    件，分別經台灣高等法院台中分院及本院判處有期徒刑7年6
    月、8月、6月、10月、1年、8月確定後，再經臺灣臺中地方
    法院依中華民國九十六年罪犯減刑條例規定減刑並定應執行
    刑為有期徒刑9年2月確定，於民國96年7月16日減刑期滿執
    行完畢。又於87年間，因施用毒品案件，經裁定送觀察、勒
    戒後，認無繼續施用毒品傾向，於87年7月14日觀察、勒戒
    執行完畢釋放；其於上開觀察、勒戒執行完畢釋放後五年內
    ，又因施用毒品案件，再經裁定送觀察、勒戒，仍認無繼續
    施用毒品傾向，而於87年8月1日觀察、勒戒執行完畢釋放。
    其又於99年1月4日上午9時許，在臺中縣豐原市○○路○路
    邊其所駕駛之小客車內，以將海洛因加水，再以注射針筒注
    射之方式，施用第一級毒品海洛因一次；嗣間隔5分鐘後，
    另再將甲基安非他命置於玻璃吸食器內，以火燒烤，使之產
    生煙霧，再以口鼻吸入之方式，施用第二級毒品甲基安非他
    命一次。嗣於99年1月5日下午5時38分許，為警在臺中縣警
    察局豐原分局豐原派出所採集其尿液送驗，結果呈嗎啡及甲
    基安非他命陽性反應而查獲。
二、案經臺中縣警察局豐原分局報告臺灣臺中地方法院檢察署檢
    察官偵查起訴。
    理  由
一、按除被告所犯為死刑、無期徒刑、最輕本刑為3年以上有期
    徒刑之罪或高等法院管轄第一審案件者外，於刑事訴訟法第
    273條第1項程序進行中，被告先就被訴事實為有罪之陳述時
    ，審判長得告知被告簡式審判程序之旨，並聽取當事人、代
    理人、辯護人及輔佐人之意見後，裁定進行簡式審判程序；
    除簡式審判程序及簡易程序案件外，第一審應行合議審判，
    刑事訴訟法第273之1條第1項、第284條之1分別定有明文。
    查本件被告所犯係死刑、無期徒刑、最輕本刑為3年以上有
    期徒刑或高等法院管轄第一審案件以外之罪，並於本院行準
    備程序時就被訴事實為有罪之陳述，本院合議庭依前揭規定
    ，經評議結果，裁定改由受命法官獨任行簡式審判程序。又
    簡式審判程序之證據調查，依刑事訴訟法第273條之2規定，
    不受同法第159條第1項審判外陳述排除之限制，再被告對於
    卷內之各項證據，亦不爭執證據能力，故卷內所列之各項證
    據，自得作為證據，合先敘明。
二、上開犯罪事實，業據被告甲○○於本院審理中自白不諱，而
    被告為警察查獲時所採尿液，經送檢驗結果，確呈嗎啡陽性
    反應，亦有詮昕科技股份有限公司出具之濫用藥物尿液檢驗
    報告在卷可稽，足證被告自白與事實相符，堪予採信。
三、按施用第一、二級毒品為犯罪行為，毒品危害防制條例第10
    條定有處罰明文。故施用第一、二級毒品者，依前揭規定本
    應科以刑罰，惟基於刑事政策，對合於一定條件之施用者，
    則依同條例第20條、第23條之規定，施以觀察、勒戒或強制
    戒治之保安處分。又毒品危害防制條例於92年7月9日修正公
    布，自93年1月9日施行，刪除二犯及三犯之規定，一改修法
    前繁雜之處遇程序，並認施用毒品者係屬病患性犯人，以觀
    察、勒戒戒除其身癮，並以強制戒治去除其心癮。其中第20
    條、第23條將施用毒品之刑事處遇程序，區分為「初犯」、
    「五年內再犯」及「五年後再犯」。依其立法理由之說明：
    「初犯」，經觀察、勒戒或強制戒治後，應為不起訴處分或
    不付審理之裁定；經觀察、勒戒或強制戒治執行完畢釋放後
    ，「五年內再犯」者，因其再犯率甚高，原實施之觀察、勒
    戒及強制戒治既已無法收其實效，爰依法追訴或裁定交付審
    理。至觀察、勒戒或強制戒治執行完畢釋放後，「五年後再
    犯」者，前所實施之觀察、勒戒或強制戒治已足以遮斷其施
    用毒品之毒癮，為期自新及協助其斷除毒癮，仍適用「初犯
    」規定，先經觀察、勒戒或強制戒治之程序。修正前條文所
    定三犯以上之情形，因修正草案僅區分為初犯、五年後再犯
    ，自應依修正條文第23條第2項規定處理。從而依該次修正
    後之規定，僅限於「初犯」及「五年後再犯」二種情形，始
    應先經觀察、勒戒或強制戒治之程序。倘被告前於五年內已
    再犯，經依法追訴處罰，縱其第三次（或第三次以上）再度
    施用毒品之時間，在初犯或前次再犯經觀察、勒戒或強制戒
    治執行完畢釋放5年以後，已不合於「5年後再犯」之規定，
    且因前已於「5年內再犯」，顯見其再犯率甚高，原實施觀
    察、勒戒或強制戒治，已無法收其實效，即應依該條例第10
    條處罰。至於第三次（或第三次以上）施用毒品之時間，是
    否宜有期間限制？以多久為適宜？則分屬刑事政策、專門醫
    學之範圍，非審判機關所能決定，有待循立法途徑解決，最
    高法院97年度臺非字第484號判決、97年度臺非字第540號、
    98年度臺非字第12號判決亦採同旨。經查，本件被告前於87
    年間，分別因2次施用毒品案件，經送觀察、勒戒後後，均
    認無繼續施用毒品之傾向，分別於88年7月14日、88年8月1
    日因無繼續施用傾向執行完畢釋放等情，有本署刑案資料查
    註紀錄表在卷可稽。而被告既前於88年間因施用毒品案件，
    經裁定觀察、勒戒，並於觀察、勒戒執行完畢釋放後逾5年
    ，竟於本件之99年1月間再犯施用第一、二級毒品罪，揆諸
    前揭判決意旨，即非屬毒品危害防制條例第20條第3項所規
    定之「五年後再犯」之情形。是本件應依法論罪科刑。
四、核被告所為，係犯毒品危害防制條例第10條第1項之施用第
    一級毒品罪。查被告曾有如犯罪事實欄所示犯罪前科，有臺
    灣高等法院被告前案紀錄表在卷可按，其於有期徒刑執行完
    畢後，故意再犯本件有期徒刑以上之罪，為累犯，應依法加
    重其刑。爰審酌被告之素行、智識，曾有多次施用毒品前案
    紀錄，仍不知悔改，犯罪所生直接危害為其自身健康，及事
    後坦承犯行，態度尚稱良好等一切情狀，量處如主文所示之
    刑及定應執行之刑。
據上論斷，依刑事訴訟法第273條之1第1項、第299條第1項前段
，毒品危害防制條例第10條第1項、第2項，刑法第11條前段、第
47條第1項，判決如主文。
本案經檢察官乙○○到庭執行職務。
中    華    民    國    99    年     5    月    20    日
                  刑事第十三庭  法  官  劉邦繡
以上正本證明與原本無異。
如不服本判決應於收受判決後10日內向本院提出上訴書狀，並應
敘述具體理由；其未敘述上訴理由者，應於上訴期間屆滿後20日
內向本院補提理由書（均須按他造當事人之人數附繕本）「切勿
逕送上級法院」。
                                書記官  何俞瑩
中    華    民    國    99    年    5     月    20    日
附錄論罪科刑法條
毒品危害防制條例第10條
施用第一級毒品者，處 6 月以上 5 年以下有期徒刑。
施用第二級毒品者，處 3 年以下有期徒刑。

司法院資訊處製作；財團法人民間司法改革基金會備份。
